【裁判字號】    97,簡,125
【裁判日期】    970530
【裁判案由】    就業服務法
【裁判全文】
臺北高等行政法院判決
                                       97年度簡字第125號
原      告  甲○○
被      告  桃園縣政府
代  表  人  乙○○縣長）住同.
上列當事人間因就業服務法事件，原告不服行政院勞工委員會中
華民國97年1 月14日勞訴字第0960025263號訴願決定，提起行政
訴訟。本院判決如下：
    主  文
原告之訴駁回。
訴訟費用由原告負擔。
    事  實  及  理  由
一、事實概要：緣原告自民國（下同）95年7 月起，以每月薪資
    2 萬5 千元之酬勞非法僱用逃逸之泰國籍外國人MAKKHIT SU
    PREEYA（下稱：M 君，護照號碼：M577564 ），於桃園縣中
    壢市○○路2-23號「約會泰式料理」餐廳內從事食物料理之
    工作。案經被告所轄警察局中壢分局於96年7 月26日循線查
    獲，遂於96年7 月27日以中警分外字第0967007857號函移由
    被告查處。嗣經被告審查屬實，乃依就業服務法第57條第1
    款及第63條第1 項之規定，於96年8 月8 日以府勞外字第09
    60264826號裁處書處原告罰鍰新臺幣（下同）15萬元整。原
    告不服，提起訴願，遭決定駁回，遂提起本件行政訴訟。
二、原告起訴意旨略以：
  (一)原告雖依合法程序取得中華民國之國藉，為中華民國之國民
    ，但未曾在此地受過任何教育，因此對於中文字，根本無法
    認識，可謂文盲，更何況是繁瑣之法律文字。
  (二)原告僱用之M 君，其於應徵時有出具合法之結婚居留證，遂
    予以僱用，但原告不知其所持有證件真偽與否，且不知如何
    查證，僅有口頭詢問而已。原告豈知M 君為無故逃家，經其
    夫報請協尋之外藉新娘，其所持之證件因此為無效（此為警
    察後來告知）。
  (三)原告於僱用前已問過M 君，其並出示證件，居留證為結婚依
    親居留證，且據說外籍配偶可以合法工作聘僱，不必再申請
    工作證，故予僱用。
  (四)原告因不識字，在台謀生不易，工廠上班又無學歷也不識字
    ，只得靠做點家鄉泰式小吃，賣給外勞，收入微薄僅可糊口
    ，更不知此舉行為「有應注意能注意而未注意之過失」。倘
    若真遭裁處罰鍰15萬，真不知從何拿錢來繳。為此，請求原
    處分及訴願決定均撤銷。
三、被告答辯則以：
  (一)原告聘僱未經許可之泰國籍外國人M 君，從事食物料理工作
    ，經訊原告及該名外國人皆對上情坦承不諱。原告雖謂係因
    M 君持偽造居留證前往應徵而誤用之，惟查M 君係外國人，
    原告於聘僱時，除相關偽造證明文件外，卻未進一步查證該
    名外國人身分即冒然僱用，其應注意能注意而未注意，自有
    過失，核其行為違反就業服務法第57條第1 款，爰依同法第
    63條第1 項規定處15萬元罰鍰，洵無不合，合先指明。
  (二)查原告於偵訊筆錄證稱：「．．．（問）你是否知道你所僱
    用的泰國籍女子M 君是逃逸外勞？她是如何向你應徵工作的
    ？是否有出示證件？（答）我不知道她是逃逸外勞，當初她
    是拿一張居留證向我應徵工作的，並告訴我是結婚來台灣的
    外籍新娘，我便僱用她」。雖原告係因採信M 君之證件而僱
    用之，主觀上並非出於故意，惟M 君係外國人，原告既知M
    君居留事由為「依親」，自當查明M 君居留事證等相關資料
    有無違反社會常理與通念，顯其未盡注意義務，違法事實洵
    堪認定。
  (三)依就業服務法第1 條立法意旨係保障國民就業，原告僱用M
    君未盡注意義務，而影響國人就業之權利，被告依就業服務
    法第57條第1 款，爰依同法第63條第1 項規定於行政裁量範
    圍15萬元以上75萬元下科以最低罰鍰15萬元，並無違法或不
    當。
  (四)綜上，本件原告聘僱未經許可之外國人，顯已違反就業服務
    法第57條第1 款之規定，爰依同法第63條第1 項規定處15萬
    元罰鍰。
四、按就業服務法第42條：「為保障國民工作權，聘僱外國人工
    作，不得妨礙本國人之就業機會、勞動條件、國民經濟發展
    及社會安定。」；第43條：「除本法另有規定外，外國人未
    經雇主申請許可，不得在中華民國境內工作。」；第48條第
    1 項：「雇主聘僱外國人工作，應檢具有關文件，向中央主
    管機關申請許可。但各級政府及其所屬學術研究機構聘請擔
    任顧問、研究工作者或與在中華民國境內設有戶籍之國民結
    婚，且獲准居留者，不須申請許可。」；第57條第1 款：「
    雇主聘僱外國人不得有下列情事：一、聘僱未經許可、許可
    失效或他人所申請聘僱之外國人。．．．。」；第63條第1
    項：「違反．．．第57條第1 款．．．規定者，處新臺幣15
    萬元以上75萬元以下罰鍰。．．．。」。次按行政罰法第7
    條第1 項：「違反行政法上義務之行為非出於故意或過失者
    ，不予處罰。」。
五、經查，就業服務法第57條第1 款明文禁止非法聘僱未經許可
    、許可失效或他人所申請聘僱之外國人從事工作，旨在保障
    國民工作權、維持社會秩序而避免妨礙本國人之就業機會、
    勞動條件、國民經濟發展及社會安定。故針對聘僱外國人從
    事工作，立法採申請許可制，此揆諸同法第42條及第43條之
    規定亦明。是原告如需聘僱外國人從事工作，即應依法申請
    許可。本件外勞M 君為原僱主王淑華所申請聘僱，惟因不滿
    薪資過低，於93年9 月逃逸，此有外勞居留資料查詢結果附
    於原處分卷可憑，亦經M 君於警訊時坦承，故其為非法居留
    之外國人，堪予認定。又稽之96年7 月26日原告之調查筆錄
    載略：「．．．（問）你於何時開始僱用她（M 君）？價金
    如何？從事何事？是否經由他人所介紹？（答）我於95年7
    月份開始僱用她，每日9 時起至21時止，月薪新台幣2 萬5
    千元，從事食物料理等工作。沒有人介紹。（問）你是否知
    道你所僱用的泰國籍女子M 君是逃逸外勞？她是如何向你應
    徵工作的？是否有出示證件？（答）我不知道她是逃逸外勞
    ，當初她是拿1 張居留證向我應徵工作的，並告訴我是結婚
    來台灣的外籍新娘，我便僱用她。．．．。」；另96年7 月
    27日M 君之調查筆錄載略：「．．．（問）妳於何時？何地
    ？為警方查獲？警方查獲妳時，妳正在做何事？（答）於20
    07年7 月27日17時00分，在桃園縣中壢市○○路2-23號1 樓
    （約會泰式料理店內）。我當時正在該店廚房煮菜給客人吃
    ，為警方臨檢當場查獲。．．．。」，以上有原告及M 君簽
    名捺印之調查筆錄影本附於原處分卷可稽。則原告既已自承
    僱用M 君於其所經營之「約會泰式料理」餐廳內從事食物料
    理之工作，並每月給予M 君2 萬5 千元薪資，又原告對其僱
    用外國人M 君從事工作之事實亦未爭執，是本件原告違反就
    業服務法第57條第1 款規定之事實，洵足認定。
六、原告雖主張M 君當初係持居留證前來應徵工作，並稱其係結
    婚來台之外籍新娘，僱用時不知其為逃逸外勞云云。惟查，
    原告自己由泰國籍歸化取得我國籍，此一經歷及背景當使原
    告對於其同鄉在台居留之各種情形，較一般人更為熟知。又
    原告之原始國籍與M 君相同，均為泰國籍，渠等語言相同、
    文化相仿，原告對於與其朝夕相處共同工作之M 君，自有相
    當了解，乃自僱用起至被查獲止近一年之中，M 君究係與我
    國人士結婚之外籍新娘，或為非法居留之外國人士，原告本
    於同鄉及雇主之誼，不至毫無聞問。縱原告原信其為合法居
    留之外籍新娘，但在僱傭期間未見其本國配偶，未與聞其在
    台婚姻生活、家庭成員等等，焉會徒然信其一紙偽造之居留
    證而毫無警覺？原告稱其不知M 君非法居留不得僱用云云，
    實難採信。故原告非法聘僱外國人之違章事實至為明確，縱
    其非屬故意，亦難卸免應注意能注意而未予注意之過失。原
    告非法僱用外勞長達一年之期間，原處分裁處最輕之罰責15
    萬元，由原告違章情節並其資力等節，自屬已為合法裁量之
    處分，應予維持。原告主張其無力繳納罰鍰云云，尚不足以
    影響於原處分之合法性。
七、從而，原處分於法並無違誤，訴願決定予以維持，亦無不合
    ，原告仍執前詞，訴請撤銷原處分及訴願決定，為無理由，
    應予駁回。又本件為簡易訴訟事件，爰不經言詞辯論，逕為
    判決，併予敘明。
據上論結，本件原告之訴為無理由，爰依行政訴訟法第98條第1
項前段、第233 條第1 項、第236 條，判決如主文。
中    華    民    國    97    年    5     月    30    日
                          臺北高等行政法院第四庭
                                      法  官  李  玉  卿
上為正本係照原本作成。
本件以訴訟事件所涉及之法律見解具有原則性者為限，始得於本
判決送達後20日內向本院提出上訴狀並表明上訴理由，如已於本
判決宣示後送達前提起上訴者，應於判決送達後20日內補具上訴
理由（均按他造人數附繕本），且經最高行政法院許可後方得上
訴。
中    華    民    國    97    年    5     月    30    日
                                      書記官  陳  又  慈


司法院資訊處製作；財團法人民間司法改革基金會備份。
